【裁判字號】    97,訴緝,4
【裁判日期】    970222
【裁判案由】    違反毒品危害防制條例
【裁判全文】
臺灣雲林地方法院刑事判決               97年度訴緝字第4號
公  訴  人  臺灣雲林地方法院檢察署檢察官
被      告  乙○
上列被告因違反毒品危害防制條例案件，經檢察官提起公訴及追
加起訴（95年度毒偵字第926 號、第1185號），被告於準備程序
進行中就被訴事實為有罪之陳述，經本院聽取當事人意見後，認
宜由獨任法官進行簡式審判程序，裁定進行簡式審判程序，判決
如下：
    主  文
乙○施用第一級毒品，處有期徒刑陸月，扣案之海洛因殘渣袋壹
個沒收銷燬之，扣案之注射針筒貳支、沾有血跡衛生紙壹團及空
香煙盒壹個均沒收；又施用第一級毒品，累犯，處有期徒刑柒月
，扣案之海洛因殘渣袋壹個沒收銷燬之，扣案之注射針筒貳支、
沾有血跡衛生紙壹團及空香煙盒壹個均沒收；又施用第一級毒品
，累犯，處有期徒刑柒月；又施用第二級毒品，累犯，處有期徒
刑月。應執行有期徒刑壹年柒月，扣案之海洛因殘渣袋壹個沒
收銷燬之，扣案之注射針筒貳支、沾有血跡衛生紙壹團及空香煙
盒壹個均沒收。
    事  實
一、乙○前因施用毒品案件，經觀察、勒戒後，認無繼續施用毒
    品之傾向，於民國90年11月2 日，經臺灣雲林地方法院檢察
    署檢察官以90年度毒偵字第1250、1455號不起訴處分確定。
    又因施用第一級毒品、第二級毒品及竊盜案件經法院分別判
    處有期徒刑1 年、4 月、3 月，經本院92年度聲字第542 號
    裁定定應執行刑1 年5 月確定（雲林地方法檢察署92年執更
    字第737 號執行），其中施用第一級及第二級毒品部分並經
    裁定送強制戒治，於93年1 月9 日戒治期滿執行完畢（並立
    即發監執行）。後又因施用第一級毒品及竊盜案件經法院分
    別判處有期徒刑1 年、4 月，又經本院以93年聲字501 號裁
    定定應執行刑1 年2 月確定（接雲林地方法檢察署92年執更
    字第737 號後接續執行），經送監執行後，於94年10月12日
    假釋出監，假釋未經撤銷而於95年6 月21日縮刑期滿執行完
    畢，詎其仍不知悔改：
  (一)於強制戒治執行完畢及有期徒刑執行完畢5 年內分別復基於
    施用第一級毒品海洛因之犯意，分別於(1)95年6 月20日某時
    許（不構成累犯）。(2)95年7 月3 日13時許（累犯）及(3)95
    年7 月8 日9 時許（累犯），在雲林縣西螺鎮○○里○○○
    路10號住處，將海洛因摻水置入針筒內，以注射手臂方式，
    施用第一級毒品海洛因共計3 次，為警分別於：(1)95年7 月
    3 日14時45分許，在上開住處查獲，並扣得注射針筒2 支、
    海洛因殘渣袋1 個、沾有血跡衛生紙1 團及空香煙盒1 個等
    物，經採尿送驗後，檢出「嗎啡」陽性反應；(2)95年7 月8
    日13時許，在同上住處查獲，經採尿送驗後，檢出「嗎啡」
    陽性反應。
  (二)另其於強制戒治執行完畢及有期徒刑執行完畢5 年內又基於
    施用第二級毒品甲基安非他命之犯意，於95年7 月3 日採尿
    時回溯96小時內，在不詳地點，以不詳方式，施用第二級毒
    品甲基安非他命1 次，經警於95年7 月3 日14時45分許，在
    雲林縣西螺鎮○○里○○○路10號前查獲，經採尿送驗後，
    檢出毒品「甲基安非他命」陽性反應。
三、案經雲林縣警察局斗六及西螺分局報告臺灣雲林地方法院檢
    察署檢察官偵查後提起公訴及追加起訴。
    理  由
一、按本件被告乙○所犯均係死刑、無期徒刑、最輕本刑為3 年
    以上有期徒刑以外之罪，其於準備程序就前揭被訴事實為有
    罪之陳述，經受命法官告知簡式審判程序之旨，並聽取其與
    公訴人之意見後，本院認無不得或不宜改依簡式審判程序進
    行之情事，依刑事訴訟法第273 條之1 第1 項、第284 條之
    1 規定，裁定本件由受命法官獨任進行簡式審判程序，合先
    敘明。
二、訊據被告乙○對上揭犯罪事實均坦承不諱，且有其於95年7
    月3 日、同年月8 日經警查獲對其驗尿之查獲煙毒、麻管嫌
    犯尿液送檢真實姓名登記簿1 紙（95年度毒偵字第926 號第
    19頁）、雲林縣警察局西螺分局查獲煙毒、麻管嫌犯尿液送
    檢真實姓名對照表1 紙（西警偵字第0951000461號卷第6 頁
    ）及詮昕科技股份有限公司濫用藥物尿液檢驗報告（原樣編
    號：0000000 、0000-0000 號）共2 紙（95年度毒偵字第92
    6 號第23頁、西警偵字第0951000461號卷第5 頁）等在卷可
    稽。此外，復有注射針筒2 支、海洛因殘渣袋1 個、沾有血
    跡衛生紙1 團及空香煙盒1 個等物扣案可佐。被告95年6 月
    20 日 某時許施用第一級毒品海洛因之犯罪事實雖無尿液檢
    驗報告可資佐證，惟被告於95年7 月3 日為警查獲時既扣得
    上開可重覆多次施用毒品海洛因之注射針筒2 支，且其於同
    日警詢時已供稱「（警方所查獲之上揭二支注射針筒，於何
    處購得？價格？）約一星期以前在西螺藥局購買的」等語（
    斗六警偵字第0951000606號卷第2 頁），其又於同日在檢察
    官偵訊時供稱「一次在95年6 月20日左右在家裡吸食海洛因
    」等語，（95年度毒偵字第926 號第9 頁），足見其自陳購
    買上開注射針筒之時點與其所自陳施用第一級毒品海洛因之
    時點大致相符，故上開扣案之注射針筒已足以補強被告之自
    白，得以證明其於96年6 月20日某時確有施用第一級毒品海
    洛因1 次之事實。是本件事證以臻明確，被告犯行均堪以認
    定，應依法論科。
二、新舊法比較：被告就上開犯罪事實一、(一)、(1)所為係在95年
    6 月20日，其該次行為後刑法已於94年2 月2 日修正公布，
    並於95年7 月1 日施行。按行為後法律有變更者，適用行為
    時之法律，但行為後之法律有利於行為人者，適用最有利於
    行為人之法律，現行刑法第2 條第1 項定有明文。又以本次
    刑法修正之比較新舊法，應就罪刑有關之共犯、未遂犯、想
    像競合犯、牽連犯、連續犯、結合犯，以及累犯加重、自首
    減輕暨其他法定加減原因（如身分加減）與加減例等一切情
    形，綜其全部罪刑之結果而為比較，最高法院95年5 月23日
    95年度第8 次刑庭會議決議可資參照，本件就被告上開犯罪
    事實一、(一)、(1)所犯施用第一級毒品罪之新舊法比較適用如
    附表所載。至於被告所犯上開犯罪事實一、(一)、(2)(3)等2次
    施用第一級毒品罪及所犯上開犯罪事實一、(二)施用第二級毒
    品罪之犯罪時間均在95年7 月1 日以後，均應適用修正後刑
    法相關規定。另對其於刑法修正前後各次施用毒品罪定應執
    行刑，依臺灣高等法院暨所屬法院因應新修正刑法施行座談
    會第17號提案之研討結論要旨謂：「對於施用毒品等之習慣
    性犯罪行為，於舊法時期發生並完成之行為，依裁判時之新
    法第2 條第1 項，適用有利於行為人之法律；於修正後發生
    並完成之犯罪，則依新法處理。前後兩者，再就刑法第51條
    之適用，依新法第2 條第1 項比較結果，適用舊法有關數罪
    併罰之規定處理」等語，故應依修正前刑法第51條第5 款定
    其應執行刑。
三、按海洛因及甲基安非他命分別為毒品危害防制條例第2 條第
    2 項第1 款、第2 款所定之第一級毒品及第二級毒品。核被
    告乙○就上開犯罪事實一、(一)、(1)(2)(3)所為均係犯毒品危害
    防制條例第10條第1 項施用第一級毒品罪，其各次施用第一
    級毒品海洛因前持有毒品海洛因之行為均為其施用之行為所
    吸收，不另論罪，其各次施用行為之犯意及行為均各別，應
    分論併罰，檢察官起訴意旨認屬集合犯應屬未洽，應予說明
    。另核被告就上開犯罪事實一、(二)所為係犯毒品危害防制條
    例第10條第2 項施用第二級毒品罪，其施用第二級毒品甲基
    安非他命前持有毒品甲基安非他命之行為為其施用之行為所
    吸收，不另論罪，其施用第二級毒品甲基安非他命之犯行與
    其犯罪事實一、(一)各次施用第一級毒品海洛因之犯行，亦均
    犯意各別、行為不同，應分論併罰。被告前因上開犯罪事實
    欄所載之施用毒品及竊盜案件經法院判處有期徒刑1 年5 月
    、1 年2 月確定，並於95年6 月21日縮刑期滿執行完畢，有
    臺灣高等法院被告前案紀錄表1 份在卷可參，其於5 年內故
    意再犯本件犯罪事實一、(一)、(2)、(3)及犯罪事實一、(二)等有
    期徒刑以上之罪，均為累犯，應依刑法第47條第1 項加重其
    刑。爰審酌被告多次施用毒品，顯見其毒癮不輕，惟施用毒
    品究屬殘害自身健康之行為，尚未損及他人，及其智識程度
    、家庭狀況等一切情狀，分別量處如主文所示之刑，並定其
    應執行刑。扣案之海洛因殘渣袋1 個為被告所用，供犯本件
    施用第一級毒品海洛因所用之物，經被告供稱在卷，因該殘
    渣袋無論以何種方式分離粉末，其袋內仍有極微量海洛因殘
    留（參法務部調查局93年3 月19日調科壹字第09300113060
    號函，見本院訴緝卷），則第一級毒品殘渣與其包裝袋應視
    為無從析離，爰依毒品危害防制條例第18條第1 項前段宣告
    沒收銷燬之，又扣案之注射針筒2 支、沾有血跡衛生紙1 團
    及空香煙盒1 個等物均為被告所有，供其犯本件施用第一級
    毒品海洛因所用之物，業經被告供稱在卷，爰均依刑法第38
    條第1 項第2 款宣告沒收。另被告所為上開犯行雖均係在96
    年4 月24日以前，惟其係經通緝到案，依中華民國九十六年
    罪犯減刑條例第5 條規定，均不得減刑，應予敘明。
據上論斷，應依刑事訴訟法第273 條之1 第1 項、第299 條第1
項前段，毒品危害防制條例第10條第1 項、第2 項、第18條第1
項前段，刑法第11條前段、第2 條第1 項前段、第47條第1 項，
修正前刑法第51條第5 款，修正前後刑法第38條第1 項第2 款，
判決如主文。
本案經檢察官甲○○到庭執行職務
中    華    民    國    97    年    2     月    22    日
                  刑事第一庭    法  官  楊昱辰
以上正本證明與原本無異。
如不服本判決，應於判決收受後10日內，向本院提出上訴狀（須
附繕本）。
                                書記官  黃秋萍
中    華    民    國    97    年    2     月    22    日
附錄法條：
毒品危害防制條例第10條
施用第一級毒品者，處 6 月以上 5 年以下有期徒刑。
施用第二級毒品者，處 3 年以下有期徒刑。
附表：
┌────────┬────────┬────────┬────────┐
│法        條    │修正前規定      │修正後規定      │新舊法之適用    │
├────────┼────────┼────────┼────────┤
│刑法第38條第1項 │供犯罪所用或犯罪│供犯罪所用或犯罪│僅作定義修正，使│
│第2款           │預備之物，以屬於│預備之物，以屬於│適用更為明確，非│
│供犯罪所用之物沒│犯人者為限，得沒│犯罪行為人者為限│法律變更，自不生│
│收              │收之。但有特別規│，得沒收之。但有│新舊法比較問題，│
│                │定者，依其規定。│特別規定者，依其│無現行刑法第2 條│
│                │                │規定。          │第1 項之適用，且│
│                │                │                │從刑附屬於主刑，│
│                │                │                │除法律有特別規定│
│                │                │                │者外，依主刑所適│
│                │                │                │用之法律（最高法│
│                │                │                │院95年度第8 次刑│
│                │                │                │事庭會議決議參照│
│                │                │                │），故本件應適用│
│                │                │                │舊法。          │
├────────┴────────┴────────┴────────┤
│經綜合比較結果，本件被告犯罪事實一、(一)(1)部分適用修正後刑法之規定。    │
└───────────────────────────────────┘


司法院資訊處製作；財團法人民間司法改革基金會備份。
